臺灣臺北地方法院刑事判決　　　　　　　　　　　　　　九十三年度訴字第四五號
　　公　訴　人　臺灣臺北地方法院檢察署檢察官
　　被　　　告　丙○○
右列被告因公共危險案件，經檢察官提起公訴（九十二年度偵字第二二八九七號），
本院判決如左：
    主      文
丙○○無罪。
    理      由
一、公訴意旨略以：丙○○於民國九十二年十一月十一日零時十分許，在臺北市○○
    區○○街九十七號前之上有塑膠棚架之攤位內，明知開啟瓦斯筒點火可致生瓦斯
    筒爆炸及造成棚架及附近現供人居住之住家延燒之危險，竟因發洩情緒將該攤位
    上十公斤及十六公斤之瓦斯筒開關打開，使瓦斯外引後，再以自備之打火機點火
    致瓦斯向上燃燒，造成丙○○雙手遭灼傷並燒毀附連之水管及塑膠棚架，幸鄰居
    甲○○即時發現制止並報警處理，始未延燒，因認丙○○涉犯刑法第一百七十五
    條第一項之公共危險罪嫌云云。
二、按犯罪事實應依證據認定之，無證據不得認定犯罪事實，刑事訴訟法第一百五十
    四條第二項定有明文；又不能證明被告犯罪者，應諭知無罪之判決，同法第三百
    零一條第一項亦有明定。次按認定犯罪事實所憑之證據，雖不以直接證據為限，
    間接證據亦包括在內；然而無論直接或間接證據，其為訴訟上之證明，須於通常
    一般之人均不致有所懷疑，而得確信其為真實之程度者，始得據為有罪之認定，
    倘其證明尚未達到此一程度，而有合理之懷疑存在時，即應為有利於被告之認定
    ，更不必有何有利之證據，最高法院三十年上字第八一六號判例、七十六年台上
    字第四九八六號判例參照。而刑法公共危險罪章放火罪之所謂「放火」，乃指故
    意以火力傳導於特定之目的物，使其燃燒之意（最高法院八十六年台上字第四三
    一一號判決意旨參照），刑法第一百七十五條第一項放火燒燬同法第一百七十三
    條、第一百七十四條以外之他人所有物，致生公共危險罪，其所謂之「公共危險
    」，雖祇須有發生實害之蓋然性為已足，惟必也須有致生公共危險之結果之具體
    危險，始克相當（最高法院八十六年台上字第二三四八號、八十八年台上字第三
    二八一號判決意旨亦足參照）。
三、公訴人認被告丙○○涉犯刑法第一百七十五條第一項之罪嫌，係以被告丙○○之
    供詞、證人甲○○、乙○○之證詞、證人王玉秀、方振瀛於警詢之證詞、現場照
    片、責付保管書等，為其論據。訊據被告固坦承有於前揭時、地打開瓦斯桶二桶
    ，以打火機點火等事實，惟堅決否認有何放火燒燬他人物品之犯行，辯稱：伊當
    天心情不好，故點火將瓦斯往自己身上噴，伊是整個身體往瓦斯桶上趴，點火之
    目的只是要燒自己自殘，並沒有要燒其他東西的意思，當天火勢僅燒到攤位一點
    點的塑膠布，伊也有用衣服撲滅等語。經查：
  (一)關於被告將瓦斯桶之瓦斯開啟外洩，以打火機引燃火勢之經過，業經證人即前往
    現場處理之義消乙○○於本院審理時證稱：「（你到達現場時，被告作何事？）
    他已經點燃瓦斯桶，一桶瓦斯桶是倒地，一桶瓦斯桶是站立的，先點燃一桶瓦斯
    ，再打開另一桶瓦斯桶」、「（當時被告的位置？）他是蹲在地上，他雙手抱著
    瓦斯桶‧‧‧」、「（你到達現場時，被告有無說什麼話？）我有聽到不要過來
    ，否則我要放火。被告聲音很大聲，我和他的距離沒有很遠，大約是五十公尺就
    可以聽到」、「（你處理過程中，被告有無其他表示？）他只是叫我們不要過去
    ，我和管區前後包抄抓住他」、「（當時火是否已經點燃？）已經點火，我和管
    區、警員一起去制止他，他是自己點火燒傷的，瓦斯還沒有引爆」、「（火是否
    持續點著？）不是，被告情緒激動時，才會去點火，不點火的時候，被告的雙手
    是控制瓦斯的開關，關起來就沒有火」等語（以上均見本院九十三年四月八日審
    判筆錄），並據同為義消之證人甲○○證稱：「當天晚上七點多被告經過我店前
    ，到了晚上十一、二點的時候，我有聽到瓦斯氣體洩漏嘶嘶聲」、「我聽到聲音
    之後，我就跑出去，我看到瓦斯桶倒下，原來的瓦斯桶是放在攤架裡面，後來被
    拿到外面，被告當時先拿被鎖的一桶瓦斯，上面還有鍊子鍊著。我出去看的時候
    ，瓦斯有在漏氣，等我走出來的時候，火突然上來，我過去看的時候，被告將火
    打熄，是用衣服把火蓋住，火就熄掉，被告叫我不要靠近，我就退後，等我第二
    次靠近的時候，被告又拿打火機點燃瓦斯桶」、「（你當天有無發現被告身上有
    無燒、燙的痕跡？）有，我有看到被告點火後，被告整個人趴在瓦斯桶上面，好
    像在玩火，用火噴他的身體，時間不會很長，他每次點火的時候，都是這樣的情
    形，大概斷斷續續點了三、四次左右」、「（你看到被告的時候，被告有無穿上
    衣？）他那時候打赤膊，衣服本來是蓋住瓦斯桶，後來又拿起來再點火」、「（
    你所說的衣服是否就是照片編號五、六、七的這件衣服？）就是這件沒有錯，因
    為被告有拿衣服去蓋住點燃的火苗」等語（以上均見本院九十三年五月十三日審
    判筆錄）。
  (二)次查被告點燃二桶瓦斯之火勢後，並未以該火勢對準他人之特定物品燃燒等事實
    ，分據證人乙○○證稱：「‧‧‧一桶瓦斯的火是對著牆壁，另一桶瓦斯的火是
    對著通道‧‧‧」（見本院卷第九一頁），及證人甲○○證稱：「一桶倒在地上
    的瓦斯是噴向上方，另一桶小的瓦斯，本來是噴向通道，他手上有拖著瓦斯桶，
    方向有變動」（見本院卷第一三○頁）等語明確，且依臺北市政府警察局萬華分
    局九十三年一月十九日北市警萬分刑字第○九三六○四二五七○○號函所檢附之
    現場照片十三張（見本院卷第四十至四六頁）以觀，被告開啟瓦斯引火所在地之
    臺北市○○街內攤販市場，其攤位附近之物品並無明顯遭火燒燬之痕跡。而關於
    遭火勢波及之物品，證人乙○○亦證稱：「被告脫在旁邊的衣服有燒起來，附近
    的塑膠管好像熔掉。市場攤位的棚架沒有燒起來，但是有燻黑」、「（除你剛才
    所述衣服、塑膠水管以外，有無其他東西被被燒到？）旁邊沒有其他的東西，我
    只有看到棚架水管及衣服」、「（你剛才所述，火有無對著特定的物品在燒？）
    我不知道他要燒什麼，但我看到的時候，他自己已經燒傷了，我也不知道他之前
    在那裡多久」等語（見本院九十三年四月八日審判筆錄），另據證人甲○○證稱
    ：「（點火有無引燃到塑膠棚架？）是塑膠管的上面，是有燒到沒有引燃，當時
    只有燻黑的痕跡，編號十的照片，空出來的位置，就是原來被燻黑的遮雨棚。水
    管的部分那時候沒有燒起來，只是熔掉」、「（除了你剛才所述棚架及水管外，
    還有無看到其他東西因為被告點火而受損？攤子的對面私人圍起來的鐵皮也有燻
    黑，其他沒有」等語（見本院九十三年五月十三日審判筆錄），而依前開萬華分
    局所檢送之被告受傷照片及臺灣臺北看守所九十三年一月十九日北所衛字第○九
    三○○○○四八一號函所檢附之臺灣臺北看守所新收被告內外傷紀錄表及照片三
    張（本院卷第三五至三九頁），被告為警查獲及進入看守所時，其正面頭部、腹
    部、手部均有多處燒燙傷，亦與被告辯稱伊是整個人趴在瓦斯桶上燒自己等語，
    堪認相符。是本件被告顯係開啟瓦斯桶洩漏瓦斯後，以打火機點燃火勢，赤裸上
    身將身體趴在瓦斯桶上，因而遭火勢燒灼傷，見有人接近，則控制瓦斯開關或以
    脫下之衣服蓋住撲滅火勢，旋又開啟瓦斯點燃火勢而數度重複前開舉動，已難認
    被告有欲藉放火以燒燬何等物品之外觀舉止；且參酌被告並未針對某特定物品加
    以引燃，因其洩漏瓦斯所引發之火苗亦僅造成攤架之遮雨棚架遭燻黑及附近之塑
    膠水管熔化，並未有任何物品因而燃燒之情形，自難認被告有針對特定目的物以
    火力使其燃燒之放火故意。至於證人乙○○雖證稱被告點火時火舌有三、四公尺
    長（見本院卷第九一頁），證人甲○○亦於檢察官偵查中陳稱：「當時瓦斯是向
    上燒，塑膠水管都熔掉，若我沒有發現，市場整個都會延燒」等語（見偵查卷第
    五三頁），惟被告主觀上並無藉放火行為以燒燬他人物品之犯意，亦無倘因而燒
    燬他人物品亦不違背其本意之預見，客觀上復僅燒灼自己之身體自殘而無燒燬其
    他物品之事實，縱其引燃火勢之地點係在市場攤販聚集之巷弄內，自無致生公共
    危險之可言，即難以刑法放火罪之刑罰相繩，公訴意旨認被告明知且能預見該火
    勢足以竄燒至附近建築物或物品，對公共安全造成重大危險云云，尚有未合。
四、綜右理由，本件依公訴人所提出之證據，尚不足以證明被告確有公訴意旨所指之
    刑法第一百七十五條第一項之犯行，此外，復查無其他積極證據，足資證明被告
    確有公訴人所指之上開犯行，既不能證明被告犯罪，依法自應為無罪之諭知。
據上論斷，應依刑事訴訟法第三百零一條第一項，判決如主文。
本案經檢察官林黛利到庭執行職務
中　　　華　　　民　　　國　　九十三　　年　　　五　　　月　　 十九 　　日
                                      臺灣臺北地方法院刑事第十一庭
                                          審判長  法  官  劉方慈
                                                  法  官  朱夢蘋
                                                  法  官  林庚棟
右正本證明與原本無異。
如不服本判決，應於判決送達後十日內向本院提出上訴狀（應抄附繕本）。告訴人或
被害人如對於本判決不服者，應具備理由請求檢察官上訴，其上訴期間之計算係以檢
察官收受判決正本之日期為準。
                                                  書記官  殷玉芬
中　　　華　　　民　　　國　　九十三　　年　　　五　　　月　　 二十　 　日
